【裁判字號】    92,上易,2099
【裁判日期】    920916
【裁判案由】    詐欺
【裁判全文】
臺灣高等法院刑事判決                          九十二年度上易字第二０九九號
    上  訴  人  臺灣新竹地方法院檢察署檢察官
    被      告  乙○○
右上訴人因被告詐欺案件，不服臺灣新竹地方法院九十一年度易字第九二九號，中華
民國九十二年五月十六日第一審判決（起訴案號：臺灣新竹地方法院檢察署九十一年
度偵字第一六三號），提起上訴，本院判決如左：
    主  文
原判決撤銷。
乙○○共同意圖為自己不法之所有，以詐術使人將他人之物交付，處罰金仟元，如
易服勞役以佰元折算壹日。
    事  實
一、乙○○曾犯偽造文書罪，經臺灣高等法院臺中分院八十九年上訴字第二二七三號
    判決有期徒刑八月，乙○○提起上訴，經最高法院九十年台上字第四九八五號判
    決上訴駁回，又犯竊盜罪，經臺灣新竹地方法院八十九年易字第一二三號判決有
    期徒刑五月，二罪合併定應執行刑為有期徒刑十月，於民國（下同）九十一年十
    二月二日執行完畢（時在後述犯罪時間之後，不構成累犯）。
二、緣丙○○（業經臺灣新竹地方法院八十九年度易字第一二三號判處拘役三十日確
    定，起訴書誤載為判處有期徒刑五月確定）基於意圖為自己不法所有之概括犯意
    ，於民國（下同）八十七年十二月間某日，駕駛車牌號碼ＩＦ─八四八九號藍色
    廂型車前往設於新竹縣竹北市○○路六七八號之東元興加油站有限公司（下稱東
    元興公司）加油，明知無付款之意思，竟向該公司職員何玗君佯稱：其現沒有錢
    ，晚一點會拿錢來付云云。使何玗君陷於錯誤，誤信丙○○事後將會償還加油費
    用，而同意為丙○○駕駛之上開廂型車加入價值新台幣（下同）五百元汽油。繼
    之，丙○○承前意圖為不法所有之犯意，並與乙○○基於共同之犯意聯絡，於八
    十七年十二月二十五日凌晨五時三十六分許，由乙○○駕駛前揭廂型車，搭載丙○○至東元興公司上址，兩人均無付款之意思，而欲再以同一方式加油，惟遭何
    玗君以丙○○上次積欠之加油費用未付清而拒絕，二人即先由乙○○提供其前所
    竊取甲○○所有之車牌號碼ＶＣ─六八二九號自用小客車上所留有之甲○○駕駛
    執照予丙○○（乙○○竊盜部分業經臺灣新竹地方法院八十九年度易字第一二三
    號判處有期徒刑五月確定），而由丙○○交予何玗君作為質押之用，並由乙○○
    留在車上冒充其即為甲○○，且留下聯絡電話。兩人分別向何玗君佯稱：會拿錢
    來還云云，致使東元興公司職員何玗君陷於錯誤，誤信兩人將會還款，始為丙○○所駕駛之廂型車加入價值屬東元興公司所有，計四百七十元之汽油，而何玗君
    於其二人離去後，旋即撥打丙○○留下之電話號碼查詢，始知受騙，而報警查獲
    。
三、案經新竹縣警察局竹北分局移送新竹地方法院檢察署檢察官偵查起訴。
    理  由
一、被告乙○○固坦承於八十七年十二月二十五日凌晨五時三十六分許，由其駕駛Ｉ
    Ｆ─八四八九號箱型車，與丙○○同至右揭處所，並由丙○○質押甲○○之駕駛
    執照予加油站職員何玗君（見偵查卷五五背、原審卷二二頁）。惟矢口否認有與
    丙○○共同詐欺之犯行，辯稱：丙○○表示要到加油站找何玗君，伊駕駛上開箱
    型車到達加油站時，何玗君站在駕駛座另外一邊的窗戶，丙○○先下車，與何玗
    君交談很久。伊以為丙○○與何玗君是朋友。伊偷到甲○○的車輛後，是與丙○○共同使用。因甲○○的證件就放在車中，丙○○便拿甲○○的證件給何玗君抵
    押。伊並未與何玗君交談或留連絡電話，無施用詐術之行為，亦未與丙○○有何
    詐欺之犯意連絡、行為分擔云云。
二、經查：
  (一)起訴書所載丙○○於八十七年十二月間某日向加油站員工何玗君詐騙汽油五百元
    部分，被告並未在場，業據證人何玗君結證甚詳（見原審卷八七至八九頁），亦
    無何其他積極證據認定被告就丙○○該次犯行，與丙○○有何犯意聯絡而推由丙○○實施之情事，尚難認被告有參與丙○○於八十七年十二月間某日向東元興公
    司詐騙五百元汽油之犯行。
  (二)又證人即東元興公司職員何玗君於另案臺灣新竹地方法院八十九年度易字第一二
    三號乙○○、丙○○竊盜等案件九十二年二月一日原審法院審理時，證稱：「「
    （被告與丙○○曾一起去加油嗎？）有的，共去過三次」、「第一次是照片上這
    個人（指丙○○）一個人去，開一輛藍色小的廂型車過來... 第二次也是他一個
    人來，兩次間隔時間約不到一個月，也是開藍色小型廂型車來... 」、「第二、
    三次的油錢到現在都還沒給」、「（問被告有無一起去加油？）他是第三次才去
    的」、「（問第三次誰去加油？）丙○○與被告乙○○及一個女孩，也是開這輛
    藍色小型廂型車過來加油，照片上這個人（指丙○○）下車，其他兩人坐在車上
    ，他說他現在沒有錢，但是要加油，他下次再拿錢過來，因他上次沒有給錢，所
    以我不肯，經過他一再要求，我說不行，最後他自己拿油槍去加，加完油後，他
    就給我一個電話號碼，他說如果他沒有把錢拿來的話，叫我直接報警，他走後我
    馬上打電話過去，對方說認識他，但是與他不熟，並叫我報警，我就報警了，加
    油的金額就是發票上的金額，當時他還有押一個行照或駕照的證件在我那裡」、
    「（提示甲○○之駕駛執照，問質押何人證件？）沒錯。那時很暗，我看不太清
    楚，照片上的人（指丙○○）說證件就是車上乙○○的，我就以為是他，就讓他
    們走了」、「（問丙○○押甲○○的證件目的為何？）他沒說什麼就把證件押給
    我，通常我們給客人欠錢就是要押證件，我們才會讓他們走」、「（問丙○○如
    果沒有拿出證件，會如何處理？）記車牌，看他會不會拿錢來，不拿來就報警。
    」等語（見八十九年度易字第一二三號卷一五二至一五六頁），經核與證人即八
    十七年十二月二十五日當日與被告及丙○○同行之方雪琴證稱：「我坐在後面，
    被告開丙○○的車子。丙○○說要帶我們去宜蘭玩，竹北要上北二高的時候，在
    芎林那邊，車子沒有油說要去加油.. 我們路過，丙○○就說去那邊加油，他們
    二人都說身上沒有錢。丙○○跟被告說他會負責，我後來問他們如何加油的，丙○○跟我說他押
    說可以，我們就這樣走了」、「（問被告那時候有無下車？）有。那時熄火，被
    告也一起下車。被告下車去開行李箱，丙○○過去跟小姐說沒有錢加油，押身分
    證」、「（問丙○○有無說是押何人的
    ，我有問他若押別人的
    有意見」、「丙○○已經加完油之後，他才跟小姐說他沒有錢，小姐沒有辦法，
    只好接受」、「（問被告是否知道丙○○要以此方式加油？）我不知道他知道或
    不知道，因為丙○○在車上說沒有關係，你就去加油，我會負責，所以就去那裡
    加油」（見原審卷三七至三九頁）等語相符，足見丙○○與被告於右揭時地加油
    時，係丙○○下車加油，持甲○○之駕駛執照交予何玗君作為質押之用，並告之
    何玗君車上之被告即為甲○○。在丙○○未付清前開款項前，何玗君仍同意其暫
    欠加油費用，則係因丙○○質押甲○○之駕駛執照並稱該駕駛執照上之人即為被
    告，而使何玗君誤信乙○○確為質押之駕駛執照上之人，因而認丙○○有於事後
    還款之誠意，始同意丙○○於未付清加油費用離去，據此，何玗君顯係基於上開
    之誤信，而同意在丙○○未付款下，為其加油一節，應堪認定。
  (三)丙○○於另案臺灣新竹地方法院審理時供稱八十七年十二月二十五日加油時是被
    告拿甲○○的證件給伊拿去押在加油站的（見八十九年度易字第一二三號卷二四
    三頁）。雖被告否認，辯稱丙○○也有使用伊偷來之甲○○的車輛，因甲○○的
    證件就放在車中，丙○○便拿甲○○的證件給何玗君抵押，伊並未與何玗君交談
    云云。然查，被告係因竊取甲○○所有之前揭自小客車，始執有甲○○留於車內
    之駕駛執照，並經臺灣新竹地方法院八十九年度易字第一二三號確定判決被告成
    立竊盜罪，則甲○○之駕駛執照應係被告持有中，應可認定。且被告亦供稱：「
    ... 當時丙○○要押證件時，還對加油站的小姐指著我說證件就是那個人的，我
    也探頭看一下加油站的小姐」（見八十九年度易字第一二三號卷二三二頁），足
    見被告對於丙○○提示甲○○之駕照予何玗君，並指被告即為駕駛執照上之人並
    非不知情，卻對冒充甲○○，以取信何玗君一事未為反對之意思，共同致何玗君
    陷於錯誤，被告有共同施用詐術之犯行，堪可認定。況證人何玗君亦證稱：「（
    第三次被告過去時有無下車？有無說什麼？）他沒有下車，但是在車上有要求我
    給他加油，並說錢會拿來還。」等語（八十九年度易字第一二三號卷一五五頁）
    ，被告否認知情，辯稱係丙○○個人所為，尚無足採。從而，被告丙○○與乙○○二人顯有共同詐騙何玗君之事實，已可認定，被告所辯，不足採信，本案事證
    明確，被告犯行堪以認定。
三、核被告所為，係犯同法第三百三十九條第一項之詐欺取財罪，被告與丙○○有犯
    意聯絡及行為分擔，均為共同正犯。原審認被告不成立犯罪，而為被告無罪之諭
    知，容有未洽，檢察官提起上訴，指摘原判決不當，為有理由，應由本院將原判
    決撤銷改判，審酌被告犯罪之動機、目的、手段、品性、生活狀況、智識程度、
    犯罪所生之損害，被告詐欺所得不多，且事後已償還全部款項，及被告犯罪後態
    度等一切情狀，量處被告罰金銀元三千元，並諭知易服勞役之折算標準如主文之
    所示。
四、被告經合法傳喚，無正當理由不到庭，爰不待其陳述，逕行判決。
據上論斷，應依刑事訴訟法第三百六十九條第一項前段、第三百六十四條、第二百九
十九條第一項前段、第三百七十一條，刑法第二十八條、第三百三十九條第一項、第
四十二條第二項，罰金罰鍰提高標準條例第一條前段、第二條，判決如主文。
本案經檢察官李進誠到庭執行職務。
中    華    民    國    九十二    年      九        月       十六       日
                              臺灣高等法院刑事第三庭
                                  審判長法  官  張  連  財
                                        法  官  黃  金  富
                                        法  官  林  明  俊
右正本證明與原本無異。
不得上訴。
                                        書記官  蕭  進  忠
中      華      民      國    九十二    年      九      月     十六     日
附錄本案論罪科刑法條全文：
刑法第三百三十九條第一項：
意圖為自己或第三人不法之所有，以詐術使人將本人或第三人之物交付者，處五年以
下有期徒刑、拘役或科或併科一千元以下罰金。


司法院資訊處製作；財團法人民間司法改革基金會備份。
